【裁判字號】    95,訴,756
【裁判日期】    951024
【裁判案由】    回復原狀
【裁判全文】
臺灣臺中地方法院民事判決  95年度訴字第756號
  原      告  上海冠群運動器材有限公司
  法定代理人  乙○○
  訴訟代理人  陳大俊  律師
              張秀瑜  律師
  被      告  林陳碧雪即景隆鐵工廠
  訴訟代理人  甲○○
上當事人間請求回復原狀事件，經本院於民國九十五年九月二十
六日言詞辯論終結，判決如下：
    主    文
被告應給付原告美金肆萬柒仟玖佰玖拾捌點貳伍元，及自民國九
十五年六月七日起至清償日止，按年息百分之五計算之利息。
訴訟費用由被告負擔。
本判決於原告以美金壹萬陸仟元或臺灣銀行無記名可轉讓定期存
單供擔保後，得假執行；但被告如以美金肆萬柒仟玖佰玖拾捌點
貳伍元為原告預供擔保，得免為假執行。
    事實及理由
甲、程序方面：
  (一)按不變更訴訟標的，而補充或更正事實上或法律上之陳述者
    ，非為訴之變更或追加，民事訴訟法第二百五十六條定有明
    文。本件被告為林陳碧雪即景隆鐵工廠，原告起訴狀誤載為
    甲○○，爰予以更正。另原聲明第一項請求：「被告應給付
    原告美金（下同）四萬七千九百九十八點二五元及自起訴狀
    繕本送達翌日起至清償日止，按年息百分之五計算之利息。
    」遲至民國（下同）九十五年六月六日始送達於被告，爰更
    正該日之翌日為利息起算日，均應准許。
  (二)管轄權：按本件係有涉外成分之牽涉外國法人為訴訟當事人
    ，然管轄權之確定係以「當事人之利益」及「公共利益」兩
    原則為依據，本件並未涉及公共利益，故「原告應在訴訟當
    時管轄被告之法院起訴」為是，另按當事人得以合意定第一
    審管轄法院。但以關於由一定法律關係而生之訴訟為限。前
    項合意，應以文書證之。民事訴訟法第二十四條定有明文。
    本件原告為設於中國上海市之法人，而被告住所位於台中縣
    神岡鄉○○村○○路二○五巷八號，依法院地法之規定，本
    院自有管轄權，應屬無疑。況兩造簽訂之合約書第十二條合
    意以本院為第一審管轄法院，揆諸前開規定，本院自有管轄
    權。
  (三)準據法：按「臺灣地區人民與大陸地區人民間之民事事件，
    除本條例另有規定外，適用臺灣地區之法律。」、「債之契
    約依訂約地之規定。但當事人另有約定者，從其約定。前項
    訂約地不明而當事人又無約定者，依履行地之規定，履行地
    不明者，依訴訟地或仲裁地之規定。」臺灣地區與大陸地區
    人民關係條例第四十一條第一項、第四十八條定分別有明文
    。本件契約係由原告於合約書簽名後傳真予被告，再由被告
    於台灣地區簽署完成承諾，是以本件契約訂約地為台灣地區
    ，應以中華民法法律為本件訴訟之準據法。
乙、實體方面：
壹、本件原告起訴主張：原告於九十三年十二月九日向被告訂購
    滾輪機一台、翻料機一台、球心研磨機二台及半邊研磨機四
    台，單價分別為三萬二千元、五千八百五十元、五千七百元
    、一萬三千八百八十元，總價共計十萬四千七百七十元（下
    稱系爭第一批貨），並訂立合約書，付款方式為預付定金百
    分之三十、原告收到機台付款百分之五十、原告試車完成支
    付尾款百分之二十，原告於九十四年一月三日預付定金百分
    之三十即三萬一千四百三十一元（計算式：104770×30% ＝
    31431）予被告，原告於九十四年四月七日收受被告交付球
    心研磨機二台及半邊研磨機二台，給付貨款百分之六十即二
    萬三千四百九十六元（計算式：(5700×2+13880×2)×60%
    ＝23496）予被告；原告又於九十四年二月二日向被告訂購
    七五Ｌ橡膠密練機一台，總價三萬八千元（下稱系爭第二批
    貨），付款方式為定貨款百分之五十、交貨款百分之四十、
    試車完成百分之十，原告於九十四年三月二日交付定貨款百
    分之五十即一萬九千元（計算式：38000×50%＝19000）予
    被告。上開原告給付被告貨款，合計七萬三千九百二十七元
    （計算式：31431+23496+19000＝73927）。詎被告除交付球
    心研磨機二台及半邊研磨機二台外，其餘機具均未交付，原
    告於九十四年八月三十日委由律師發函催告被告交付其餘機
    具，未獲置理，另於九十四年九月委由律師發函解除契約，
    並於本件起訴狀送達被告即九十五年六月六日再為解除契約
    之意思表示，依民法第二百五十九條、第二百六十條規定，
    請求被告應返還已支付貨款三萬四千七百六十七元（計算式
    ：00000-00000＝34767），即原告支付貨款七萬三千九百二
    十七元，扣除已收受球心研磨機二台及半邊研磨機二台合計
    三萬九千一百六十元（計算式：5700×2+13880×2＝39160
    ），並對原告負遲延給付之損害賠償四萬四千零九十二元（
    計算式：28474+15618＝44092），即九十三年十二月九日所
    訂買賣契約，約定交貨期自收定金日即九十四年一月三日起
    算八十五天內交貨，被告自九十四年三月三十日起至九十五
    年六月五日止負遲延責任，總計遲延日數四百三十四日，原
    告解除契約之機具總價六萬五千六百一十元（計算式：0000
    00-00000＝65610），依合約書第十三條約定，每超過一天
    ，扣貨款千分之一計算遲延之損害賠償金額二萬八千四百七
    十四元（計算式：65610×434×1/1000＝28474）；九十四
    年二月二日訂購七五Ｌ橡膠密練機，約定交貨期自收到定金
    日即九十四年三月二日起算五十天內交貨，被告自九十四年
    四月二十二日起至九十五年六月五日止負遲延責任，總計遲
    延日數四百一十一日，依約每日扣貨款千分之一計算遲延之
    損害賠償金額一萬五千六百一十八元（計算式：38000×41
    1×1/1000＝15618），被告應返還之價金及遲延之損害賠償
    ，合計為七萬八千八百五十九元（計算式：34767+28474+15
    618＝78859），原告僅就其中四萬七千九百九十八點二五元
    請求，並聲明：
    1.被告應給付原告四萬七千九百九十八點二五元及自九十五
      年六月七日起至清償日止，按年息百分之五計算之利息。
    2.原告願以現金或台灣銀行無記名可轉讓定期存單供擔保，
      請准宣告假執行。
貳、被告則以：系爭買賣契約係由原告公司總經理雷志文與被告
    訴訟代理人甲○○以傳真方式簽訂，系爭第一批貨應於九十
    四年四月二十五日交付原告，被告訴訟代理人甲○○因處理
    其弟後事，取得雷志文同意系爭第一批貨於九十四年五月底
    交付，被告亦已準備完成；系爭第二批貨為中古機台由被告
    整修再交付原告使用，應類似承攬關係，原告主張溢付之款
    項係支付第二批貨的定金，原告亦同意延至九十四年九月底
    交付，惟被告交付球心研磨機二台及半邊研磨機二台後，原
    告於九十四年五月底並未依約給付百分之二十尾款至今，被
    告始未繼續出貨給原告，原告曾於九十四年十月左右派遣公
    司職員王金農至被告公司突擊驗貨，被告已依約準備交貨，
    本件不可歸責於被告，原告請求無理由，若認原告請求有理
    由，被告於銷售原告零附件金額為新台幣四十三萬零五百四
    十四元主張抵銷等語，資為抗辯，並聲明：駁回原告之訴及
    假執行之聲請。如受不利判決，願供擔保請准宣告免為假執
    行。
參、得心證之理由：
一、本件原告主張之事實，業據其提出與所述情節相符之認證委
    任狀正本一份、請求金額計算明細、合約書、報價單、碩捷
    國際法律事務所九十四年八月三十日九四年碩法字第○八○
    四號函暨回執、碩捷國際法律事務所九十四年九月九四年碩
    法字第○九○三號函暨回執、財政部臺灣省中區國稅局臺中
    縣分局九十五年四月十三日中區國稅中縣三字第○九五○○
    一八五六九號函等影本各一份、匯出匯款交易憑證影本三紙
    為證，即被告對於原告有於前揭時間先後向被告訂購滾輪機
    一台、翻料機一台、球心研磨機二台、半邊研磨機四台及七
    五Ｌ橡膠密練機一台，原告業已給付被告貨款七萬三千九百
    二十七元，被告除交付球心研磨機二台及半邊研磨機二台外
    ，其餘機具均迄未交付之事實，亦不爭執，是依本院調查之
    結果，堪信原告之主張為真實可採。至被告雖以前揭情詞置
    辯，復據其提出合約書、報價單、相驗屍體證明書、戶籍謄
    本、銷退貨明細表及陳宥源證明書等影本各一份、相片三幀
    存卷為憑，並請求訊問證人王金農，然為原告所否認。經查
    兩造九十三年十二月十八日買賣合約部分（即滾輪機乙台、
    翻料機乙台、球心研磨機兩台及半邊研磨機四台），原告於
    九十四年一月三日支付被告定金美金三萬一千四百三十一元
    ，被告依約應自翌日起算八十五日內（即九十四年三月二十
    九日前）交付原告購買之上開機器，詎被告除交付球心研磨
    機二台及半邊研磨機二台外，其餘機具均迄未交付，此部分
    被告自構成給付遲延。又兩造九十四年二月二日買賣契約部
    分（即75L橡膠密練機乙台），原告於九十四年三月二日支
    付被告定金美金一萬九千元，被告依約應於收到定金日起五
    十日內（亦即九十四年四月二十二日以前）交貨，原告始須
    再支付交貨款，詎交貨期屆至後，被告遲未依約交付上開機
    器，此部分被告自亦構成給付遲延。被告雖抗辯稱其有取得
    原告公司總經理雷志文同意系爭第一批貨延至九十四年五月
    底交付，系爭第二批貨原告亦同意延至九十四年九月底交付
    ，惟被告交付球心研磨機二台及半邊研磨機二台後，原告於
    九十四年五月底並未依約給付百分之二十尾款至今，被告始
    未繼續出貨給原告，被告已依約準備交貨，本件不可歸責於
    被告云云，原告則否認被告前揭抗辯，並主張其並未同意被
    告延後交付上開機器等語明確。被告就其業經同意延後交貨
    之事實，復未舉證以實其說，其空言抗辯自無足採。又被告
    就本件契約既已遲延給付在先，業如前述，而以原告已付之
    價金抵充被告所交付球心研磨機二台及半邊研磨機二台之尾
    款，亦屬有餘，被告自不得以原告未支付被告所交付球心研
    磨機二台及半邊研磨機二台之尾款為由，拒絕履行應交付其
    他機器之給付義務，則被告猶執前詞抗辯，亦不可採，是本
    件仍應以原告之主張，較可採信為真實。
二、按「契約解除時，當事人雙方回復原狀之義務，除法律另有
    規定或契約另有約定外，依左列之規定：二、受領之給付為
    金錢者，應附加自受領時起之利息償還之」、「解除權之行
    使，不妨礙損害賠償之請求」，民法第二百五十九條、第二
    百六十條分別定有明文。本件被告確已遲延給付，有如前述
    ，則原告於催告被告交付其餘機具未果，乃以本件起訴狀送
    達被告即九十五年六月六日為解除契約之意思表示，自屬合
    法有據，揆諸首開民法第二百五十九條、第二百六十條之規
    定，原告憑以請求被告應返還已支付貨款，並請求被告賠償
    遲延給付之損害，即屬有據。查原告支付貨款七萬三千九百
    二十七元，扣除已收受球心研磨機二台及半邊研磨機二台合
    計三萬九千一百六十元（計算式：5700×2+13880×2＝391
    60），被告應返還原告已支付貨款計為三萬四千七百六十七
    元（計算式：00000-00000＝34767）。次查兩造九十三年十
    二月九日所訂買賣契約，約定交貨期自收定金日即九十四年
    一月三日起算八十五天內交貨，被告自九十四年三月三十日
    起至九十五年六月五日止負遲延責任，總計遲延日數四百三
    十四日，原告解除契約之機具總價六萬五千六百一十元（計
    算式：0000 00-00000＝65610），依合約書第十三條約定，
    每超過一天，扣貨款千分之一計算，此部分遲延之損害賠償
    金額計為二萬八千四百七十四元（計算式：65610×434×1
    /1000＝28474）；另兩造九十四年二月二日訂購七五Ｌ橡膠
    密練機，約定交貨期自收到定金日即九十四年三月二日起算
    五十天內交貨，被告自九十四年四月二十二日起至九十五年
    六月五日止負遲延責任，總計遲延日數四百一十一日，依約
    每日扣貨款千分之一計算，此部分遲延之損害賠償金額計為
    一萬五千六百一十八元（計算式：38000×41 1×1/1000＝
    15618）。依上，被告對原告應負遲延給付之損害賠償金額
    合計為四萬四千零九十二元（計算式：28474+15618＝440
    92）。
三、綜上所述，被告應返還原告之價金及賠償原告遲延之損害金
    額，合計應為七萬八千八百五十九元（計算式：34767+2847
    4+15618＝78859），原告僅就其中四萬七千九百九十八點二
    五元為請求，自屬有據。至被告雖抗辯稱其有銷售原告零附
    件金額計為新臺幣四十三萬零五百四十四元，原告迄未給付
    ，主張以此金額與上開原告請求之金額抵銷云云，然為原告
    所否認，而觀諸卷附被告所提出之銷退貨明細表所載，顯示
    該明細表僅為被告所片面自行製作者，被告亦未說明如何計
    算得出上開金額，該銷退貨明細表之內容，既為原告所否認
    ，被告就此自應舉證以實其說。被告雖復提出陳宥源證明書
    一份為憑，然觀諸該證明書之內容，亦無法證明被告其有銷
    售原告零附件金額計為新臺幣四十三萬零五百四十四元之事
    實，則被告所舉前開證據，均無得採為被告有利之憑據，此
    外，被告就其對原告有抵銷債權之事實，復未再舉證以實其
    說，其舉證既有未足，則其憑以為抵銷抗辯，洵無足採。從
    而，原告憑以訴請被告應給付原告四萬七千九百九十八點二
    五元，及自九十五年六月七日起至清償日止，按年息百分之
    五計算之利息，為有理由，應予准許。
四、本件事實已臻明確，兩造其餘攻擊防禦方法，均與本案判決
    結果不生影響，爰不予逐一論述，併此敘明。
肆、假執行之宣告：
    兩造陳明願供擔保，聲請宣告假執行或免為假執行，經核無
    不合，爰分別酌定相當擔保金額准許之。
伍、訴訟費用負擔之依據：民事訴訟法第七十八條。
中    華    民    國    95    年    10    月    24    日
                  民事第二庭    法  官  呂明坤
正本係照原本作成。
如對本判決上訴，須於判決送達後20日內向本院提出上訴狀。
中    華    民    國    95    年    10    月    24    日
                                書記官


司法院資訊處製作；財團法人民間司法改革基金會備份。
